【裁判字號】    97,消債更,1514
【裁判日期】    980309
【裁判案由】    更生事件
【裁判全文】
臺灣板橋地方法院民事裁定          97年度消債更字第1514號
聲  請  人  甲○○
                      2樓送.
上列聲請人依消費者債務清理條例聲請更生事件，本院裁定如下
：
    主      文
甲○○自中華民國九十八年三月九日下午四時起開始更生程序。
    理      由
一、本件聲請人依消費者債務清理條例聲請更生，其陳述略以：
    聲請人目前之債務總額新臺幣（下同）821,423 元，別無資
    產，並於97年5 月間提出債權人清冊，以書面向最大債權金
    融機構美商花旗銀行請求共同協商債務清償方案，於協商時
    ，聲請人係以販售檳榔為業，每月薪資最高僅約為30,000元
    ，惟聲請人之配偶高樹根患有右小腿脛腓骨粉粹型骨折，失
    業於家中靜養，每月又有12,000元之房租繳納，且聲請人現
    有三子仰賴聲請人扶養，長女高雅芳雖年已30，但患有視障
    重度等疾病，迄今仍無法工作。而聲請人因遲延繳納健保費
    用乙事，現有法務部行政執行署板橋行政執行處通知繳納，
    加上長子高勝岳自93年6 月間畢業後，於翌年起開始計算利
    息償還於前就讀高中所借貸之助學貸款，自顧不暇，亦無能
    力資助聲請人積欠費用，顯見聲請人之生計困難。惟聲請人
    與最大債權銀行花旗銀行協商之條件為每月償還金額8,000
    元，即使聲請人收入達到最高之30,000元，扣除每月房租費
    用暨每月生活必要支出，實難負擔每月8,000元之協商給付
    ，聲請人不得不拒絕協商時最大債權銀行提出之償還金額。
    因而提出中和市佳和里辦公處里長陳得福97年4 月5 日證明
    書、國立臺灣大學醫學院附設醫院97年04月07日診字第9703
    3069號診斷證明書、殘障手冊、全民健康保險卡、國民身分
    證、法務部行政執行署板橋行政執行處通知（96年度健執字
    第00552999號、第00000000號）、臺灣銀行就學貸款到期還
    款通知書、美商花旗銀行債權管理處前置協商小組97年6 月
    24日前置協商不成立通知書、戶籍謄本、債權人清冊、財團
    法人金融聯合徵信中心當事人綜合信用報告─消費者債務清
    理條例前置協商專用債權人清冊、所得及收入清單、生活必
    要支出清單、水費收據、電費收據、瓦斯費收據、電信費收
    據、受扶養人名冊、更生償還計畫草案及償還計畫表、財產
    及收入與支出總額彙總表、財政部臺灣省北區國稅局綜合所
    得稅各類所得資料清單、財政部臺灣省北區國稅局財產歸屬
    資料清單、連續處方箋、房屋租賃契約書、內政部96年9 月
    6 日台內社字第0960139439號公告、臺灣銀行放款利息收據
    、中央健康保險局保險費暨滯納金分期繳納通知書、普通重
    型機車行車執照、財政部臺灣省北區國稅局綜合所得稅核定
    通知書等影本為證據，為此聲請裁定准予更生等語。
二、經本院通知聲請人所陳報之已知債權人表示意見結果，各債
    權金融機構分別以債務人因扶養配偶及長女負擔沈重為聲請
    更生之事由，然其次女及長子均已成年，應具謀生能力且可
    分攤部分家計；債務人並未依消費者債務清理條例第151 條
    規定向最大債權金融機構申請協商，且債務人之欠款記錄多
    為專案借款或奢侈性等非必要之消費，顯見債務人有藉消費
    者債務清理條例程序達其逃避還款義務之高度道德風險；債
    務人表示有健保費未繳納，但法務部行政執行署板橋行政執
    行處係通知高詠茵、高勝岳（債務人之次女及長子）繳納健
    保費，欠費年月分別係95年5 、6 月份，其次女為73年次業
    已成年，長子自93年6 月即已畢業，何以債務人要獨攬支付
    該筆費用？長子之就學貸款係每月償還本息2,305 元，債務
    人卻表示長子僅處理就學貸款便自顧不暇，遂聲稱由債務人
    負擔被催繳之健保費實不合常理，債務人似有製造無力繳款
    之假象，另債務人表示以販售檳榔為業，惟其94、95年綜合
    所得稅各類所得資料清單內僅有美商仙妮蕾德之資料各一筆
    ，顯見債務人販售檳榔之收入應是無庸報稅，更甚者其收入
    有高於30,000元之可能，生活必要支出內載明房屋租賃每月
    18,000元，聲請狀內卻稱房租12,000元，真實性有疑義，又
    自來水費及臺電電費收據抬頭均為廖秀英，不足證明係由債
    務人支出該費用；另債務人之女若有申領殘障補助每月4,00
    0 元應可列為可支配所得，於扣除非必要之生活支出下，應
    有能力負擔前置協商銀行所提還款方案；因請求將聲請人之
    更生之聲請予以駁回各等語。
三、按法院開始更生程序之裁定，應載明其年、月、日、時，並
    即時發生效力，消費者債務清理條例第45條第1 項定有明文
    。經查，聲請人於提出本件更生之聲請前，曾向聲請人之最
    大債權金融機構美商花旗銀行表明協商之意思，經美商花旗
    銀行於97年6 月24日以「未能接受顯足以負擔之還款方案（
    說明：客戶收入$30,000 ，加上女兒殘障補助$4,000，先生
    無業，扣除北縣有房租子未低生活費$9,829及獨立撫養女兒
    $7,945，及撫養配偶$7,945，可分配餘額為$8,281，但客戶
    不接受每月繳$8,000。）為由協商不成立，此有聲請人提出
    之美商花旗銀行97年6 月24日前置協商不成立通知書影本在
    卷可參（見本院卷第14至15頁），則聲請人確有依照消費者
    債務清理條例第151 條第1 項規定先向最大債權金融機構申
    請前置協商之事實，當堪認定。又查，依據聲請人提出之財
    產及收入狀況說明書所載內容，既有不能清償債務之虞之情
    形存在，又其無擔保或無優先權之債務總額未逾1,200 萬元
    ，復未經法院裁定開始清算程序或宣告破產；此外，本件又
    查無債務人有消費者債務清理條例第6 條第3 項、第8 條或
    第46條各款所定駁回更生聲請之事由存在，則債務人聲請更
    生，應予准許，爰為裁定如主文。至於聲請人於更生程序開
    始後，應另提出足以為債權人會議可決或經法院認為公允之
    更生方案以供採擇，俾免更生程序進行至依消費者債務清理
    條例第61條規定應行清算之程度；又於更生程序終結後，聲
    請人得否免責乃屬另一問題，非於審究其得否開始更生程序
    時所應審究之事項，倘若聲請人確有不能免責之事由存在，
    其雖經裁定准予更生程序，亦無由因經由更生程序即得免除
    債務；均附此說明。
中    華    民    國    98    年    3     月    9     日
                  民事第一庭  法  官  許瑞東
上為正本係照原本作成。
本裁定不得抗告。
本裁定已於中華民國98年3月9日下午4時公告。
中    華    民    國    98    年    3     月    9     日
                              書記官  賴玉芬


司法院資訊處製作；財團法人民間司法改革基金會備份。
